【裁判字號】    97,訴,3632
【裁判日期】    971105
【裁判案由】    毒品危害防制條例
【裁判全文】
臺灣臺中地方法院刑事判決              97年度訴字第3632號
公  訴  人  臺灣臺中地方法院檢察署檢察官
被      告  甲○○
                    （現另案在臺灣臺中監獄執行中）
上列被告因違反毒品危害防制條例案件，經檢察官提起公訴（97
年度毒偵字第3870號），被告於準備程序中就被訴事實為有罪之
陳述，經告以簡式審判之旨，並聽取意見後，本院合議庭裁定由
受命法官獨任進行簡式審判程序，判決如下：
    主    文
甲○○施用第一級毒品，累犯，處有期徒刑拾月；又施用第二級
毒品，累犯，處有期徒刑陸月。應執行有期徒刑壹年貳月。
    犯 罪 事 實
一、甲○○前因違反槍砲彈藥刀械管制條例案件，經臺灣高等法
    院臺中分院（下稱臺中高分院）以90年度上訴字第2227號判
    處有期徒刑10月，併科罰金新臺幣50000元確定，又因轉讓
    毒品案件，經臺中高分院以92年度上訴字第18 12號判處有
    期徒刑1年10月確定，2案接續執行，於民國94年9月14日縮
    刑期滿執行完畢。另於90年間，因施用毒品案件，經本院裁
    定令入戒治處所接受強制戒治，於92年3月14日執行完畢釋
    放；再於前揭強制戒治執行完畢後5年內之96年間，因施用
    第一級、第二級毒品案件，經本院以96年度訴字第4378號分
    別判處有期徒刑8月、4月，應執行有期徒刑11月確定。詎仍
    不知悛改，復基於施用第一級毒品之犯意，於97年4月17日
    中午某時許，在臺中縣神岡鄉○○路301巷內，分別以將海
    洛因放入香煙內點燃之方式，施用第一級毒品海洛因1次；
    又另行基於施用第二級毒品之犯意，於上開時、地，以將甲
    基安非他命放在鋁箔紙上點火燃燒生煙吸取煙氣之方式，施
    用第二級毒品甲基安非他命1次。嗣於同日14時50分許，經
    警盤查後，取得甲○○同意採集其尿液送檢，結果呈可待因
    、嗎啡、安非他命、甲基安非他命陽性反應，而查悉上情。
二、案經臺中縣警察局豐原分局報告臺灣臺中地方法院檢察署檢
    察官偵查起訴。
    理    由
一、訊據被告甲○○對其於前揭時、地分別施用第一級毒品海洛
    因、第二級毒品甲基安非他命各1次之犯罪事實坦承不諱，
    且其為警查獲時，所採尿液送中山醫學大學附設醫院檢驗結
    果，呈可待因、嗎啡、安非他命、甲基安非他命陽性反應等
    情，有該院檢驗科藥物檢測中心出具之尿液檢驗報告1紙存
    卷可稽，而海洛因施用入人體後水解還原成嗎啡，再循嗎啡
    之代謝方式排出體外，已據行政院衛生署藥物食品檢驗局（
    81）藥檢壹字第006431號函說明綦詳，顯見被告關於曾於上
    開時、地分別施用第一級毒品海洛因、第二級毒品甲基安非
    他命各1次之自白，應與事實相符。
二、按毒品危害防制條例於92年7月9日修正公布，自93年1月9日
    施行，其中第20條、第23條將施用毒品之刑事處遇程序，區
    分為「初犯」及「5年內再犯」、「5年後再犯」。依其立法
    理由之說明：「初犯」，經觀察、勒戒或強制戒治後，應為
    不起訴處分或不付審理之裁定；「5年內再犯」者，因其再
    犯率甚高，原實施之觀察、勒戒及強制戒治既已無法收其實
    效，爰依法追訴或裁定交付審理。至觀察、勒戒或強制戒治
    執行完畢釋放後，「5年後再犯」者，前所實施之觀察、勒
    戒或強制戒治已足以遮斷其施用毒品之毒癮，為期自新及協
    助其斷除毒癮，仍適用「初犯」規定，始應先經觀察、勒戒
    、強制戒治之程序。從而依該次修正後之規定，僅限於「初
    犯」及「5年後再犯」2種情形，應先經觀察、勒戒或強制戒
    治之程序，此乃該條例第10條之例外規定。倘被告於5年內
    已再犯施用毒品，經依法追訴處罰，縱其第3次（或第3次以
    上）再度施用毒品之時間，在初犯經觀察、勒戒或強制戒治
    執行完畢釋放5年以後，因與單純之「5年後再犯」之情形有
    別，不合於「5年後再犯」之例外規定；且因已於「5年內再
    犯」，顯見其再犯率甚高，原實施觀察、勒戒或強制戒治，
    已無法收其實效，即應回歸原則性規定，由檢察官逕行起訴
    ，依該條例第10條處罰，最高法院95年度臺非字第134號裁
    判可資參照。查被告前於90年間，因施用毒品案件，經本院
    裁定令入戒治處所接受強制戒治，於92年3月14日執行完畢
    釋放；復於前揭強制戒治執行完畢後5年內之96年間，因施
    用第一級、第二級毒品案件，經本院以96年度訴字第4378號
    分別判處有期徒刑8月、4月，應執行有期徒刑11月確定等情
    ，有臺灣高等法院被告前案紀錄表及臺灣臺中地方法院檢察
    署刑案資料查註紀錄表各1份存卷可佐，則被告於本案犯罪
    事實欄所載時、地再犯施用第一級毒品罪、施用第二級毒品
    罪，雖距92年3月14日強制戒治執行完畢釋放後之時間，已
    在5 年以後，惟其自92年3月14日起5年內已再犯施用毒品經
    依法訴追處罰，揆諸上開最高法院判決意旨，本案仍應予以
    依法論科，合先敘明。
三、核被告所為，係犯毒品危害防制條例第10條第1項之施用第
    一級毒品罪、同條例第10條第2項之施用第二級毒品罪。被
    告施用毒品前之持有毒品行為，本應以持有論，惟持有後進
    而施用，其持有之低度行為應被施用之高度行為所吸收，故
    不再另論其持有毒品罪。其先後施用第一級毒品、第二級毒
    品各1次之犯行，犯意各別，行為分殊，應予分論併罰。又
    被告前因違反槍砲彈藥刀械管制條例案件，經臺中高分院以
    90年度上訴字第2227號判處有期徒刑10月確定，併科罰金新
    臺幣50000元，又因轉讓毒品案件，經臺中高分院以92年度
    上訴字第1812號判處有期徒刑1年10月確定，2案接續執行，
    於94年9月14日縮刑期滿執行完畢之事實，有臺灣高等法院
    被告前案紀錄表及臺灣臺中地方法院檢察署刑案資料查註紀
    錄表各1份在卷可參，其受有期徒刑之執行完畢後，5年以內
    再故意犯本案有期徒刑以上之2罪，均為累犯，各應依刑法
    第47條第1項之規定，加重其刑。爰審酌被告施用第一、二
    級毒品，經觀察、勒戒及強制戒治後，仍不知戒惕，一再施
    用，無視於毒品對於自身健康之戕害及國家對於杜絕毒品犯
    罪之禁令，不知戒除惡習，惡性非輕，然念及坦承犯行，態
    度良好，其施用毒品並無危害他人等一切情狀，分別量處如
    主文所示之刑，並依刑法第51條第5款之規定定其應執行之
    刑，以資懲儆。
四、據上論斷，應依刑事訴訟法第273條之1第1項、第299條第1
    項前段，毒品危害防制條例第10條第1項、第2項，刑法第11
    條前段、第47條第1項、第51條第5款，判決如主文。
本案經檢察官乙○○到庭執行職務。
中    華    民    國    97    年    11   月     5    日
                  刑事第十四庭  法  官  李慧瑜
上正本證明與原本無異。
如不服本判決，應於收受送達後10日內向本院提出上訴書狀（應
敘述具體理由並附繕本）。
上訴書狀如未敘述理由，應於上訴期間屆滿後20日內補提理由書
於本院。
                                書記官  陳青瑜
中    華    民    國    97    年    11   月     5    日
附錄論罪科刑法條
毒品危害防制條例第10條
施用第一級毒品者，處 6 月以上 5 年以下有期徒刑。
施用第二級毒品者，處 3 年以下有期徒刑。


司法院資訊處製作；財團法人民間司法改革基金會備份。
